臺灣臺中地方法院交通事件裁定　　　　 96年度交聲字第128號
原處分機關　交通部公路總局臺中區監理所豐原監理站
受處分人　　甲○○
即異議人
上列異議人即受處分人因違反道路交通管理處罰條例案件，對於
交通部公路總局臺中區監理所豐原監理站中華民國96年1 月31日
所為之處分（豐監稽違字第裁63－Z00000000 號裁決書）聲明異
議，本院裁定如下：
    主  文
原處分關於裁處罰鍰新臺幣肆萬玖仟伍佰元部分撤銷。
    理  由
一、原處分機關略以：異議人即受處分人甲○○於民國95年10月
    25日6 時19分許，駕駛車號QN－5801號自小客車，行經國道
    一號高速公路泰安服務區（158 公里北向）處，因有「酒精
    濃度超過規定標準（經酒精測試器測定值為每公升0.81毫克
    ）」之違規，經內政部警政署國道公路警察局第三警察隊泰
    安分隊員警依違反道路交通管理處罰條例第35條第1 項第1
    款之規定，當場攔檢舉發。受處分人於96年1 月31日到站簽
    收豐監稽違字第裁63－Z00000000 號裁決書並同時遞狀聲明
    異議等語。
二、聲明異議意旨則以：受處分人業經臺灣臺中地方法院檢察署
    檢察官緩起訴處分，並向國庫支付新臺幣6 萬元，請求撤銷
    交通違規罰鍰，有關吊扣駕照部分並無異議等語。
三、按「汽車駕駛人，駕駛汽車經測試檢定有下列情形之一者，
    處新臺幣一萬五千元以上六萬元以下罰鍰，並當場移置保管
    該汽車及吊扣其駕駛執照一年；因而肇事致人受傷者，並吊
    扣其駕駛執照二年；致人重傷或死亡者，吊銷其駕駛執照，
    並不得再考領：（一）酒精濃度超過規定標準。」、「汽車
    駕駛人有下列情形之一者，不得駕車：（二）飲用酒類或其
    他類似物後其吐氣所含酒精濃度超過每公升0.25毫克或血液
    中酒精濃度超過百分之0.05以上。」，道路交通管理處罰條
    例第35條第1 項第1 款、道路交通安全規則第114 條第2 款
    分別定有明文。次按「違反行政法上義務而受罰鍰、沒入或
    其他種類行政罰之處罰時，適用本法。但其他法律有特別規
    定者，從其規定。」、「本法所稱其他種類行政罰，指下列
    裁罰性之不利處分：（一）限制或禁止行為之處分：限制或
    停止營業、吊扣證照……、禁止申請或其他限制或禁止為一
    定行為之處分。」、「一行為同時觸犯刑事法律及違反行政
    法上義務規定者，依刑事法律處罰之。但其行為應處以其他
    種類行政罰或得沒入之物而未經法院宣告沒收者，亦得裁處
    之。前項行為如經不起訴處分或為無罪、免訴、不受理、不
    付審理之裁判確定者，得依違反行政法上義務規定裁處之。
    」，行政罰法第1 條、第2 條第1 款、第26條亦分別有明文
    規定。又依據行政罰法第26條之立法理由：（一）一行為同
    時觸犯刑事法律及違反行政法上義務規定時，由於刑罰與行
    政罰同屬對不法行為之制裁，而刑罰之懲罰作用較強，故依
    刑事法律處罰，即足資警惕時，實無一事二罰再處行政罰之
    必要。且刑事法律處罰，由法院依法定程序為之，較符合正
    當法律程序，應予優先適用。但罰鍰以外之沒入或其他種類
    行政罰，因兼具維護公共秩序之作用，為達行政目的，行政
    機關仍得併予裁處，故為第一項但書規定。（二）前述行為
    如經檢察官為不起訴處分或法院為無罪、免訴、不受理或不
    付審理（少年事件）之裁判確定，行政罰之裁處即無一事二
    罰之疑慮，故第二項規定此時仍得依違反行政法上義務之規
    定裁處。另按「被告所犯為死刑、無期徒刑或最輕本刑三年
    以上有期徒刑以外之罪，檢察官參酌刑法第五十七條所列事
    項及公共利益之維護，認以緩起訴為適當者，得定一年以上
    三年以下之緩起訴期間為緩起訴處分，其期間自緩起訴處分
    確定之日起算。」、「被告於緩起訴期間內，有左列情形之
    一者，檢察官得依職權或依告訴人之聲請撤銷原處分，繼續
    偵查或起訴：（一）於期間內故意更犯有期徒刑以上刑之罪
    ，經檢察官提起公訴者。（二）緩起訴前，因故意犯他罪，
    而在緩起訴期間內受有期徒刑以上刑之宣告者。（三）違背
    第二百五十三條之二第一項各款之應遵守或履行事項者。」
    ，刑事訴訟法第253 條之1 第1 項、第253 條之3 第1 項分
    別定有明文。準此，被告經檢察官為「緩起訴」處分者，於
    「緩起訴」之猶豫期間內，其最後是否會被檢察官提起公訴
    ？猶懸而未定，意即「緩起訴」處分於猶豫期間內尚未具有
    實質之確定力，檢察官於期間內，可對被告繼續觀察，此時
    若被告顯無反省警惕之情事或根本欠缺反省警惕之能力，檢
    察官得依職權或依告訴人之聲請，將被告「緩起訴」處分撤
    銷。查，本件受處分人於前揭時、地因酒後駕車，為警測得
    其呼氣酒精濃度高達每公升0.81毫克，而遭舉發「酒精濃度
    超過規定標準」之違規事實，其同時觸犯刑法第185 條之3
    服用酒類不能安全駕駛致公共危險罪，業經臺灣臺中地方法
    院檢察署檢察官於95年10月30日以95年度速偵字第4015號為
    緩起訴處分，其期間為1 年，被告即受處分人應於收受該署
    檢察官執行緩起訴處分命令通知書後，1 個月內向國庫支付
    6 萬元，嗣於95年11月23日確定在案，有內政部警政署國道
    公路警察局公警局交字第Z0000000 0號舉發違反道路交通管
    理事件通知單、上開緩起訴處分書及臺灣高等法院被告前案
    紀錄表附卷足憑。惟依行政罰法第26條明訂之一事不二罰原
    則，應受行政罰之行為如經不起訴處分或為無罪、免訴、不
    受理、不付審理之裁判「確定」者，始得依違反行政法上義
    務規定裁處之，並未包括「緩起訴」處分在內，雖「緩起訴
    」處分之最終使被告免於刑事訴追之效果與「不起訴」處分
    之效果相同，行政罰法第26條第2 項解釋上應包括緩起訴處
    分情形在內，但依據行政罰法第26條第2 項規定之立法意旨
    ，亦必須待緩起訴處分實質確定時，被告才最終地確定免於
    受刑事訴追，原處分機關始得為行政裁罰，亦即在緩起訴期
    間內即猶豫期間期滿前，該緩起訴處分仍有被撤銷之可能，
    此時原處分機關若依法為行政裁決，將使受處分人有同時遭
    受行政處罰及刑事訴追之危險，而顯與行政罰法第26條規定
    之立法意旨相違背。本件原處分之裁決日期為96年1 月31日
    ，刑事部分之緩起訴處分係自95年11月23日起算1 年，至96
    年11月22日期滿始實質確定，原處分機關於上開緩起訴處分
    尚未實質確定前，即對受處分人裁處49,500元罰鍰部分，顯
    與前揭行政罰法第26條第2 項規定意旨有違，受處分人之異
    議為有理由。
四、綜上所述，原處分機關以受處分人有汽車駕駛人酒精濃度超
    過規定標準（0.55以上）之行為，依道路交通管理處罰條例
    第35條第1 項第1 款、違反道路交通管理事件統一裁罰基準
    及處理細則第43條、第44條及第67條等規定，裁處受處分人
    罰鍰49,500元之處分部分，於法不合，自應由本院撤銷，以
    資適法。
據上論斷，應依道路交通管理處罰條例第87條第2 項，道路交通
案件處理辦法第20條前段，裁定如主文。
中　　華　　民　　國　　96　　年　　6 　　月　　20　　日
                    交通法庭    法  官  楊萬益
上正本證明與原本無異。
如不服本裁定應於送達後五日內向本院提出抗告狀。
                                書記官  魏宏銘
中　　華　　民　　國　　96　　年　　6 　　月　　20　　日
